台灣高等法院台中分院刑事判決　　　　　　　　　　九十年度上易字第二六一四號
　　上　訴　人
　　即　被　告　乙○○
右上訴人因違反能源管理法案件，不服臺灣台中地方法院九十年易字第一七九０號中
華民國九十年九月二十八日第一審判決（起訴案號：臺灣台中地方法院檢察署八十九
年度偵字第一九八四一、九十年度偵字第八九九二號），提起上訴，本院判決如左：
      主  文
上訴駁回。
      事實及理由
一、本案經本院審理結果，認第一審判決認事用法及量刑均無不當，應予維持，並引
    第一審判決書記載之事實、證據及理由。（如附件）
二、訊據被告乙○○對原審判決就其所犯違反能源管理法部分犯行均坦承不諱，而以
    量刑較同類型案件為重為上訴理由，本院查：I能源管理法第六條第一項、第二
    項規定，能源供應事業經營能源業務，應遵行中央主管機關關於能源之調節、限
    制、禁止之規定。經中央主管機關指定之能源產品，其輸入、輸出、生產、銷售
    業務，非經許可不得經營。而主管機關發佈之加油站設置管理規則就加油站設置
    相關之用地、相鄰情形限制、面積、儲存油品基本設施要求、營業中之管理監督
    、投保公共意外責任保險等均設有詳細的規範，考其用意顯然因加油站的特性，
    其設立及管理關係公眾安全至巨，被告未經主管機關許可，擅自經營油品銷售業
    務，其設立既不符合上開規定，事後且不經主管機關之管理監督，對坐落地區人
    民及財物安全有極大潛在危險性，考量本件犯行之危險性，情節非輕。II本件法
    定刑有期徒刑部分有一年以下，原審量處有期徒刑六月，應屬中度刑，尚難認有
    過重情形，綜合上述，本件上訴為無理由，應予駁回。
三、據上論斷，應依刑事訴訟法第三百七十三條、第三百六十八條，判決如主文。
本案經檢察官甲○○到庭執行職務。
中      華      民      國      九十一   年       一      月    十六    日
                                    臺灣高等法院臺中分院刑事第四庭
                                          審判長法  官  洪  耀  宗
                                                法  官  江  德  千
                                                法  官  劉  登  俊
右正本證明與原本無異。
不得上訴。
                                                書記官  鄧  智  惠
中      華      民      國      九十一   年       一      月     十六   日
                                                                        Ｉ
附件
臺灣臺中地方法院刑事判決                          九十年度易字第一七九號
    公  訴  人  台灣台中地方法院檢察署檢察官
    被      告  馬培仁  男三十七歲（民國○○○年○月○日生）
                        住台中市西區○○○○街卅六號
                        身分證統一編號：Ｚ000000000號
                乙○○  男二十八歲（民國○○○年○月○○日生）
                        住台中縣新社鄉中興村中興嶺三二○號
                        身分證統一編號：Ｚ000000000號
                林豐盛  男五十二歲（民國○○○年○○月○日生）
                        籍設：台南市○區○○里○○路十九巷十八號之二
                        現住：台中市○○路○段一六四之十二號
                        身分證統一編號：Ｚ000000000號
                楊進元  男二十六歲（民國○○○年○月○日生）
                        住台中市○區○○里○○街六十八號
                        身分證統一編號：Ｚ000000000號
右列被告因違反能源管理法案件，經檢察官提起公訴（八十九年度偵字第一九八四一
、九十年偵字第八九九二號），本院判決如左：
    主      文
馬培仁、乙○○、林豐盛、楊進元共同未經許可而經營中央主管機關指定之能源產品
銷售業務，馬培仁、乙○○各處有期徒刑陸月，林豐盛、楊進元各處有期徒刑參月，
如易科罰金，均以參佰元折算壹日。
加油箱（含泵浦）壹座、油筒壹個、加油槍貳支、汽油參佰公升、帳單壹張及新臺幣
伍仟柒佰元，均沒收。
    事      實
一、馬培仁前因詐欺罪，於民國（下同）八十八年六月十六日經臺灣高等法院台中分
    院判處有期徒刑一年確定，嗣因未到案執行，經台灣台中地方法院檢察署通緝，
    於八十九年九月十五日入監執行，九十年六月六日假釋交付保護管束（九十年八
    月十日期滿），其仍不知檢束行為，明知汽油係中央主管機關指定之能源產品，
    其銷售業務，非經許可不得經營，竟為圖牟利，乃與乙○○合夥，先於八十八年
    十一月間至台中市○○路○段十三號「漢口洗車場」與黃長義洽談分租該洗車場
    之部分場地，以供販賣汽油之場所，協議成立後。嗣於八十九年二月一日於上開
    處所先經營換機油等生意，並以每月新台幣（下同）三萬五千元僱用楊進元於上
    該處所工作，並於同年二月五日由楊進元與黃長義補訂立書面租賃契約，惟嗣未
    久即於該處設置油桶、油槽及加油機組等加油設備之地下加油站，而自同年三月
    初起以每公升十四．六元之價格販賣九二無鉛汽油，而由與其二人有犯意聯絡之
    楊進元於上開地下加油站為前來加油之人加油，而未經許可擅自經營中央主管機
    關指定之能源產品柴油之銷售業務。並自同年八月十日起亦以每月二萬五千元之
    薪資僱用與其二人有犯意聯絡之林豐盛於上址工作。嗣於同年八月十九日下午四
    時十分許，林豐盛於為陳東興所駕駛之車牌號碼（下同）７Ｐ－２５６號營業用
    小客車加油時，為警當場查獲，並扣得馬培仁、乙○○所有供加油用之加油箱（
    含泵浦）乙座、油筒乙個、加油槍二支、汽油三百公升、帳單乙張，及販賣汽油
    所得五千七百元。
二、案經台中市警察局第五分局報請臺灣台中地方法院檢察署檢察官偵查及同右檢察
    署檢察官自動檢舉偵查起訴。
    理      由
一、右揭事實業據被告林豐盛、楊進元於偵審中，被告乙○○於審理中（見本院九十
    年九月十日審理筆錄）供認不諱。核與證人陳東興於警訊時（見八十九年度偵字
    第一九八四一偵查卷第二十二、二十三頁）、黃長義於偵審中（見同右偵查卷第
    五十九、八十頁及本院九十年九月六日訊問筆錄、九月十日審理筆錄）證述情節
    相符。被告上開自白應可信為真實。惟被告馬培仁則矢口否認上情，辯稱：伊並
    不認識黃長義及被告林豐盛、楊進元等人，與被告乙○○係朋友關係，伊並沒有
    參與乙○○經營販賣汽油之事云云。然查，證人黃長義於本院九十年九月六日訊
    問時稱：「台中市○○路○段十三號是我（指黃長義）向別人承租的，而將上開
    處所在轉租與別人，是楊進元跟我訂契約，是馬培仁跟乙○○來找我承租，乙○
    ○跟我說他跟馬培仁股東，過約半個月後，楊進元來找我簽約。當初跟我承租這
    地方是說要做換機油的生意，在向我承租的那段時間，有時候房租是乙○○拿給
    我。他（指乙○○）曾經拿過三張支票給我，當作房租。乙○○有跟我說他的老
    闆是小馬。小馬跟他借的票。乙○○常去該處，他們先進黑油，但是沒幾天之後
    就開始販賣汽油」等語（見同右訊問筆錄）。被告楊進元於本院審理稱：「我（
    指楊進元）是經由乙○○進去漢口路加油站工作，經過乙○○介紹認識馬培仁，
    乙○○跟我說要叫我跟黃長義簽契約，因為他們都不方便處理。是馬培仁說一開
    始是做美容工作，後來說要做加油工作。」（本院九十年度七月三日審理筆錄）
    。被告乙○○於本院九十年九月十日審理時亦稱：「是伊帶被告楊進元去找被告
    馬培仁應徵的」等語。是被告馬培仁顯與被告乙○○合夥開設上開地下加油站，
    要可認定。雖被告乙○○於嗣後審理中稱，被告馬培仁僅係人頭云云，純係事後
    迴護之詞。被告馬培仁上開所辯，並未介入前開地下加油站之經營云云，不足採
    信。另遭查獲時所扣案之石油產品，經送中國石油股份有限公司檢驗結果，確屬
    汽油無誤，亦有經濟部取締違法經營油品會報執行小組台中執行分組八十九年十
    月二日（八九）中直字第三五七－一－一一六號函暨所附檢驗報告及中國石油股
    份有限公司煉製研究所產品研究組檢驗報告各乙份（見同右偵查卷第九至十一頁
    ），在卷足稽。此外，復有被告馬培仁、乙○○所有供犯本罪之加油箱（含泵浦
    ）乙座、油筒乙個、加油槍二支、汽油三百公升、帳單乙張，及販賣汽油所得五
    千七百元，扣案及照片十四幀（見同右偵查卷第三十三至三十九頁），在卷可佐
    。是本件事證明確，被告四人未經許可而經營中央主管機關指定之能源產品之銷
    售業務犯行，堪以認定。
二、按行為人對於犯罪之結果有支配力並有因果關係，即應負責。而此所稱之有支配
    力，並不限於自己所為，亦包括利用任何可以產生結果之一切有因果關係之條件
    。是多數人相互間主觀上有犯意之聯絡，而互為利用參與者之行為，就此產生之
    結果，即應負責，此乃於基刑法保護法益之目的所然。而此犯意之聯絡自不限於
    行為之時，即行為之進行中或行為前均包括於內（司法院大法官釋字第一○九號
    解釋參照）。次按「汽油」係能源管理法第二條第一款所稱之「石油及其產品」
    之能源，未經許可，不得銷售。是以本件地下加油站雖係馬培仁、乙○○所經營
    ，被告林豐盛、楊進元則分別受僱於被告馬培仁、乙○○為加油之工作。然被告
    四人未經前揭主管機關許可即為銷售此項能源產品，核其等所為均係犯能源管理
    法第二十條之一未經許可經營中央主管機關指定之能源銷售業務罪。被告馬培仁
    、乙○○分別與被告林豐盛、楊進元間有犯意之聯絡，行為之分擔，均為共同正
    犯。又其等自八十九年二月間起至經警查獲之同年八月十九日止之未經許可從事
    汽油銷售業務行為，本即含有繼續反覆實施同一種類行為之性質，均應包括於一
    個經營銷售柴油業務之範疇，為實質上一罪，僅能論以一罪，不成立連續犯。審
    酌被告馬培仁前因詐欺罪，於八十八年六月十六日經臺灣高等法院台中分院判處
    有期徒刑一年確定，嗣因未到案執行，經台灣台中地方法院檢察署通緝，於八十
    九年九月十五日入監執行，九十年六月六日假釋交付保護管束（九十年八月十日
    期滿），此有台灣台中地方法院檢察署刑案資料查註紀錄表及台灣高等法院被告
    全國前案紀表各乙份可稽，其於前開案件確定後入監服刑前再犯本件犯行，實不
    知檢束行為，及被告等銷售含高硫量之汽油牟利，嚴重污染空氣品質，且有害於
    能源之健全管理，惟被告林豐盛、楊進元二人犯後坦承犯行，態度良好；被告馬
    培仁、乙○○（於最一次審理期日始承認）於犯罪後猶飾詞掩飾，被告馬培仁、
    乙○○之犯罪情節重於被告林豐盛、楊進元，銷售期間達七月之久，及犯罪所得
    等一切情狀，爰分別量處如主文所示之刑，並均諭知易科罰金之折算標準。
三、至扣案汽油三百公升係被告馬培仁、乙○○所有且供其銷售之能源產品，應依能
    源管理法第二十條之一後段規定宣告沒收；扣案加油箱（含泵浦）乙座、油筒乙
    個、加油槍二支、汽油三百公升、帳單乙張，為被告馬培仁、乙○○所有，業經
    查明，且供本件銷售油品犯罪所用之物，爰依刑法第三十八第一項第二款規定，
    宣告沒收。另扣案之五千七百元係被告馬培仁、乙○○販賣汽油所得，爰依刑法
    第三十八第一項第三款規定，諭知沒收。
據上論斷，應依刑事訴訟法第二百九十九條第一項前段，能源管理法第二十條之一，
刑法第十一條前段、第二十八條、第四十一條第一項前段、第三十八條第一項第二款
、第三款，罰金罰鍰提高標準條例第二條，判決如主文。
中      華      民      國    九十      年      九      月    二十八    日
                                          臺灣台中地方法院刑事第三庭
                                              法  官  陳  添  喜
如不服本判決，應於送達後十日內向本院提出上訴狀（須附繕本），上訴於台灣高等
法院台中分院。
附錄本件論罪條文：
能源管理法第二十條之一：
未經許可而經營中央主管機關指定之能源產品之輸入、輸出、生產、銷售業務者，處
一年以下有期徒刑、拘役或科或併科新臺幣三十萬元以下罰金，並得沒收其輸入、輸
出、生產、銷售之產品
